臺灣高等法院刑事判決　　　　　　　　　　　　　九十一年度上易字第一四七七號
　　上　訴　人
　　即　被　告　壬○○
右上訴人因竊盜案件，不服臺灣板橋地方法院九十一年度易緝字第四０號，中華民國
九十一年五月三日第一審判決（起訴案號：臺灣板橋地方法院檢察署九十年度偵緝字
第四一號）提起上訴，暨移請併辦（併辦案號：台灣板橋地方法院檢察署九十一年度
偵字第七二八三號）本院判決如左：
    主  文
原判決撤銷。
壬○○竊盜，處有期徒刑捌月。
    事  實
一、壬○○綽號「老顧」，自民國八十九年二月九日起任職力霸保泰保全股份有限公
    司（以下簡稱力霸公司），並自八十九年三月六日起至同年五月十日止，擔任力
    霸公司派駐台北縣林口鄉○○路「高尚社區」之總幹事。其前有妨害家庭、妨害
    風化、二次竊盜、二次公共危險等前科，其中於八十六年間因竊盜案件，經台灣
    板橋地方法院板橋簡易法庭以八十六年度板簡字第二七九號判處罰金四千元，如
    易服勞役以三百元折算一日，八十六年九月十日繳清罰金；又於八十九年間因公
    共危險案件，經台灣板橋地方法院板橋簡易法庭以八十九年度板交簡字第一五一
    號判處有期徒刑五月，如易科罰金以三百元折算一日，並於九十年五月二十五日
    執行完畢（均不構成累犯），仍不知警惕，於八十九年五月一日至同年月三日間
    之某日日出後日落前之某時（起訴書誤繕為八十九年五月十三日十時前某時），
    趁擔任「高尚社區」總幹事之便，知悉社區住戶庚○○位於台北縣林口鄉○○路
    五二巷一二七號住處平日大門未鎖，竟意圖為自己不法之所有，侵入庚○○上址
    （侵入住宅部分未據告訴），動手竊得庚○○所有無敵牌ＣＤ電子辭典（編號0
    0000000000號）一部〈價值約新台幣（下同）一萬一千元〉、瑞芳郵
    局存摺、中國國際商業銀行存摺、台灣土地銀行思源分行存摺各一本及現金二萬
    七千元，得手之後隨即離開，並將上開竊得之存摺三本丟棄於庚○○前開住處花
    圃內。壬○○於八十九年五月十三日上午，在台北縣板橋市○○街九十二之一號
    二樓丙○○（贓物罪業經判決確定）家中，向丙○○之叔叔丁○○借貸二千元，
    並將該無敵牌ＣＤ電子辭典交付丁○○作為擔保，丁○○再轉交丙○○，嗣因丙○○依該電子辭典內顯示之使用人資料，知悉該電子辭典係庚○○所有，乃撥打
    電話要求庚○○以三千元贖回，庚○○佯為同意並報警處理，丙○○於八十九年
    五月十五日十五時二十分許，依約攜帶前揭電子辭典前往板橋市○○路二一六巷
    口為警當場查獲，經丙○○供述，始循線查知上情。
二、案經臺灣板橋地方法院檢察署檢察官自動檢舉偵查起訴。
    理  由
一、訊據上訴人即被告壬○○固坦承有於右揭時、地將前揭電子辭典交付丙○○之事
    實，惟矢口否認有何竊盜犯行，辯稱：電子辭典是戊○○交給伊，戊○○託伊出
    售，說賣兩千元就好，伊認為丁○○在作股票，可能需要，就向他推銷，丁○○
    用兩千元向我買，伊不知道為何丙○○後來會打電話給失主云云。惟查：
  (一)右揭事實，業據被害人庚○○迭於警方調查、檢察官偵查及本院調查時指訴綦詳
    ，其陳稱：「於本（五）月三日二十二時左右發現家中台北縣林口鄉○○路五二
    巷一二七號失竊無敵ＣＤ小電腦編號00000000000及二萬七千元」「
    失竊後我沒有報案，是竊嫌通知我要我買回失竊電腦，我才報案」、「（電子辭
    典）我原來放家中電視機上。是丙○○打電話開口向我要錢，第一次要四千元。
    我原來不知道東西被偷，是他打電話給我，當時我人在外面，趕回家看看被偷了
    什麼，發現電子辭典及存摺簿和簿內的現金不見了。第二天才在中庭發現存摺簿
    丟在花圃。．．．。壬○○本來是我們社區的警衛，他離職前二天我東西被偷。
    被告說電子辭典是壬○○賣他的」、「我家在一樓，因為進出的人很多，警衛也
    在附近，平常我不鎖門。我當時被偷走有瑞芳郵局、中國國際商銀、土地銀行新
    莊思源分行的存摺，後來存摺發現在花圃裡，其餘現金跟電子字典被偷走。」等
    語（見八十九年度偵字第一七四三四號卷第八頁反面、第二二頁正面、第二三頁
    正面）。庚○○前後指訴就電子辭典等物失竊之時間不一而略有瑕疵，但被害人
    庚○○於警方調查時已明確指出其發現遭竊係在八十九年五月三日二十二時許，
    而其當時並未向警方報案，係丙○○於八十九年五月十三日以電話要求其回贖電
    子字典時才向警方報案，而斯時其記憶應仍清晰，衡情自應認該電子辭典等物係
    於八十九年五月一日至同年月三日間之某日日出後日落前之某時遭竊。是庚○○
    於偵訊時陳稱係八十九年五月十三日打電話要求伊回贖電子辭典時方知遭竊，或
    稱係被告離職前二日即八十九年五月八日遭竊等語，應係時間相隔較遠記憶有誤
    所致，尚難遽此即認被害人所有前揭電子辭典等物係於八十九年五月八日或同年
    月十三日失竊。
  (二)又證人丙○○於警方調查、檢察官偵查及原審調查時證稱：「（該無敵ＣＤ電子
    辭典係如何而來？）係我一位朋友叫壬○○，於八十九年五月十三日十時許，在
    我家附近以新台幣二千元賣給我的」、「因我與壬○○是好朋友，故他向我借錢
    借二千元，並拿該小電腦作抵押，我才收下來」、「（有無問壬○○電子辭典何
    來？）他說是他自己的，因缺錢所以賣我」、「他向我借錢，把電子字典放我那
    邊，我不用那種東西，他硬要塞給我。．．．」、「（電子辭典是如何而來？）
    是我從叔叔丁○○家拿到的。是被告拿來向我叔叔借錢，借二千元，當時我亦在
    場。他是向我叔叔借錢，但我叔叔不會用電子辭典，所以才向我借錢」、「他說
    東西（指電子辭典）是他的，過二天他會來贖回去」等語（見前開偵查卷第七頁
    正面、反面、第十四頁正面、第十八頁正面，原審卷第十五頁）；證人丁○○於
    檢察官偵查、原審調查及本院調查時證稱：「．．．，壬○○八十九年五月十三
    日上午．．．過來，來借二千元，他把電子字典放在我那裡。事後丙○○回來再
    把錢給我」、「他說向我借錢，電子辭典放我這，表示他的信用，結果錢是我姪
    子丙○○借他的。他說電子辭典是他的。有錢再拿回去」、「（壬○○給你電子
    辭典時說那是他朋友的？）他說是他的」、「我與被告是力霸保全公司的同事，
    是他拿辭典來向我借二千元，但他借錢是去與丙○○吃吃喝喝用的，所以丙○○
    就說這二千元就算他的，電腦辭典就給他」、「．．．，，隔了兩天被告又到我
    家去向我借錢，我再借給他二千元，那部電子字典就交給我姪兒。．．．」等語
    （見前開偵查卷第十八頁反面、第二三頁反面、第二四頁正面，原審卷第十五頁
    ，本院九十一年六月十七日訊問筆錄第五頁），參以被告於檢察官偵查、原審調
    查時皆供稱：伊係將電子辭典交付丁○○等情（見九十年度偵緝字第四一號卷第
    十六頁反面，原審卷第十六頁），足見上開電子辭典係被告八十九年五月十三日
    上午交付丁○○，丁○○再轉交丙○○。證人丙○○於警、偵訊時稱該電子辭典
    係被告出售與伊云云，核與事實不符，應以其在原審調查時所為證述可採。公訴
    人認被告係將電子辭典交付丙○○，尚有誤會。
  (三)被告雖辯稱：伊係受戊○○委託，出售該電子辭典，而戊○○於八十九年五月十
    一日與伊一同至林口高尚社區後，伊與警衛乙○○聊天，戊○○遂私自進庚○○
    住處拿取現金二萬七千元、存摺及電子辭典，這是趙經理事後跟伊說的云云。惟
    此已為證人戊○○於本院調查時所否認（見本院九十一年七月二日訊問筆錄第三
    頁、第四頁）。且被害人庚○○於八十九年五月三日即已發現電子辭典等物遭竊
    ，被告辯稱：該電子辭典等物係戊○○於八十九年五月十一日所竊取云云，顯與
    事實不符。又證人即力霸公司人員趙俊麟於偵查中到庭結證稱：力霸公司並未僱
    用過乙○○等語（見九十年度偵緝字第四一號卷五七頁反面），並提出力霸保泰
    保全股份有限公司新進保全人員名冊為證（見前開偵查卷第六二頁第六四頁），
    是被告辯稱：乙○○係力霸公司之警衛亦與事實不符。被告另聲請傳喚證人乙○○，欲證明八十九年五月十一日，伊有帶戊○○到林口乙節，核無必要。況被告
    自承乙○○並未看到戊○○將電子辭典交付予伊之事實，是訊問乙○○與否，與
    本案事實認定並無重要關聯，即無調查之必要，附此敘明。至證人辛○○於本院
    調查時雖到庭證稱：伊見過「阿坡」，但伊不知道「阿坡」是否即戊○○，且不
    知戊○○是否有竊取庚○○之電子辭典等情（見本院九十一年六月十七日訊問筆
    錄第四頁），是尚難憑此即認上開電子辭典等物係戊○○下手竊取。又被告向丁○○、丙○○稱該電子辭典為其所有，亦非如其所辯係戊○○委託伊代為出售，
    並無證據足資證明該電子辭典係案外人戊○○交付予被告。被告所辯要係釋卸刑
    責之詞，不足採信。
  (四)此外，該電子辭典業據被害人庚○○領回，亦有贓物認領保管單附於八十九年度
    偵字第九七二六號卷可稽。
  (五)綜上所述，被告前開所辯各節，均係諉卸之詞，不足採信。本件事證明確，被告
    犯行洵堪認定，應予依法論科。
二、核被告壬○○所為，係犯刑法第三百二十條第一項竊盜罪。
三、原審據以論罪科刑，固非無見；惟原判決認定被告係於八十九年五月十五日在丙○○住處將電子辭典交付丙○○，與事實尚有出入。被告上訴意旨否認犯罪，固
    無理由，惟原判決既有可議之處，自應由本院予以撤銷改判。爰審酌被告犯罪之
    素行不佳，犯罪之動機、目的、手段、所得財物之價值與其犯罪後之態度等一切
    情狀，量處如主文第二項所示之刑。
四、台灣板橋地方法院檢察署檢察官（九十一年度偵字第七二八三號）聲請併案審理
    略以：被告壬○○基於意圖為自己不法所有之概括犯意，於九十一年四月十四日
    二十二時三十分許，在台北縣板橋市○○街與大智街口附近，以自備鑰匙著手竊
    取甲○○所有之車牌號碼ＢＹ－四一四二號自小客車、己○○所有之車牌號碼Ｍ
    八－二五二號營業小客車，惟因車上並無其欲竊取之物及員警之巡獲而未遂，因
    認被告此部分行為亦涉有刑法第三百二十條第三項、第一項之竊盜未遂罪嫌，與
    起訴部分有連續犯裁判上一罪之關係，聲請併案審理云云。然查，上開併案部分
    與本案起訴部分，犯罪時間，相隔約二年，並非緊接，竊取之物品、行為地點等
    亦不相同，故本院認併案審理部分並非被告基於與本案同一概括犯意而為之，係
    另行起意，是與本案間無連續犯裁判上一罪關係，無從併案審理，應退回原檢察
    署由檢察官另行處理，併此敘明。
據上論斷，應依刑事訴訟法第三百六十九條第一項前段、第三百六十四條、第二百九
十九條第一項前段，刑法第三百二十條第一項，罰金罰鍰提高標準條例第一條前段，
判決如主文。
本案經檢察官曾忠己到庭執行職務。
中      華      民      國      九十一      年      七      月    十九  日
              臺灣高等法院刑事第六庭
                                  審判長法  官  陳  春  秋
                                        法  官  王  麗  莉
                                        法  官  徐  培  元
右正本證明與原本無異。
不得上訴。
                                        書記官  陳  建  邦
中      華      民      國     九十一   年     七       月    十九      日
附錄    本判決論罪科刑法條：
刑法第三百二十條
意圖為自己或第三人不法之所有，而竊取他人之動產者，為竊盜罪，處五年以下有期
徒刑、拘役或五百元以下罰金。
意圖為自己或第三人不法利益，而竊佔他人之不動產者，依前項之規定處斷。
前二項之未遂犯罰之。
